【裁判字號】    91,易,1725
【裁判日期】    920327
【裁判案由】    詐欺
【裁判全文】
臺灣臺北地方法院刑事判決                        九十一年度易字第一七二五號
    公  訴  人  臺灣臺北地方法院檢察署檢察官
    被      告  丙○○
    選任辯護人  陳祖德
                劉士昇
右列被告因詐欺案件，經檢察官提起公訴（九十一年度偵字第二二○九四號），本院
判決如左：
    主      文
丙○○連續意圖為自己不法之所有，以詐術使人將本人之物交付，處有期徒刑伍月，
如易科罰金，以佰元折算壹日。
    事      實
一、丙○○基於意圖為自己不法所有之概括犯意，明知於民國八十九年間，以「念眉
    」之筆名，將其所創作之「沖喜小娘子」、「纏夫」二部小說之著作權轉讓予耕
    林出版社，已由耕林出版社先後於八十九年八月、九十年二月出版，不得擅自改
    作再行轉讓，竟於九十一年間將「沖喜小娘子」一書改作為「親親小災星」；另
    將「纏夫」一書改作為「單身妙女郎」，其間僅修改小說之人物、名稱及部分情
    節後，於九十一年三月、四月間，隱匿曾將前揭二部小說授權予耕林出版社出版
    之事實，以「秦君行」之筆名，先將「親親小災星」之稿件以電子郵件傳輸給設
    於台北市○○○路○段二三四號十一樓之三之乙○○○事業有限公司（下稱：禾
    馬公司）承辦員審核，使禾馬公司承辦人陷於錯誤，通知錄用，雙方並達成以新
    台幣（下同）五萬五千元轉讓著作權之約定，後隔十餘天，丙○○續以電子郵件
    傳輸另本著作「單身妙女郎」之稿件給禾馬公司之承辦人審核，禾馬公司承辦人
    又陷於錯誤，予以錄用，亦達成以五萬五千元轉讓著作權之約定，禾馬公司並依
    約定於同年四月十日將報酬十一萬元匯入丙○○設於華信商業銀行之帳戶，復於
    同年四月十二日將上開二本著作之書面契約書補寄給丙○○，由丙○○補簽名蓋
    章表示將上開二本書之著作財產權及出版發行權各以新臺幣（下同）五萬五千元
    之代價讓與禾馬公司，嗣禾馬公司於同年四月間先、後將「親親小災星」「單身
    妙女郎」出版，迄於同年月三十日禾馬公司接到耕林出版社通知有抄襲之嫌，始
    知受騙。
二、案經禾馬公司訴由臺灣臺北地方法院檢察署檢察官偵查起訴。
    理    由
一、訊之被告丙○○固坦承「親親小災星」「單身妙女郎」係分別自「沖喜小娘子」
    「纏夫」改作而來，惟矢口否認涉有詐欺之罪嫌，辯稱：自認改作後再賣給其他
    出版社並無不妥，況該二本著作均係告訴人禾馬公司主動要稿，伊並無主動詐騙
    之情，且稿費由禾馬公司決定，其間具對價關係，至多係民事糾紛云云。經查：
    （一）被告以「念眉」之筆名將「沖喜小娘子」「纏夫」之著作權轉讓與耕林出
          版社，而禾馬公司出版之「親親小災星」「單身妙女郎」係被告以「秦君
          行」之筆名分別改寫自耕林出版社出版之「沖喜小娘子」「纏夫」，亦為
          被告所坦承，足見，被告明知其間抄襲之關係。又查上開著作間之內容雷
          同，涉有抄襲，業據告訴人公司代表人丁○○指訴甚詳，核與證人即耕林
          出版社之總經理甲○○證稱：「（是否你們公司的函？）是的。當時是因
          為我們發現禾馬公司的兩本書與我們公司發行的兩本書雷同，所以我們發
          函給禾馬公司。我們只有發過一次函。但是我們發函的當時，另外一本纏
          夫與單身妙女郎也有雷同，雖禾馬公司說他們剛剛發出去，但是我們還沒
          有在市面上發現。」「（當時你知道禾馬公司所出版的這兩本書就是親親
          小災星及單身妙女郎作者秦君行是何人？）當時我不知道是何人，是事後
          我們跟禾馬公司查證才知道秦君行與念眉就是丙○○。」（見本院九十二
          年三月二十日審判筆錄第四頁）相符，復有耕林出版社通知禾馬公司函影
          本、被告與耕林出版社和解書之影本、被告與禾馬公司所簽定之契約書二
          份及扣案四本小說附卷可稽，堪認被告上開著作確有抄襲。而被告自禾馬
          出版社取得十一萬元之報酬，亦據被告所坦承，復有中國國際商業銀行匯
          款單影本及被告立具之稿費收據單影本附卷可佐，據上，被告將內容雷同
          之小說，以不同之筆名，向不同之出版社轉讓該著作之著作權以獲取稿費
          ，顯具施用詐術之主觀犯意，而禾馬公司之審稿人員因此陷於錯誤，並交
          付十一萬之稿費，自係受此詐術所致，亦堪認定。
    （二）又被告一再辯稱係告訴人主動要稿，伊係被動，且稿費由告訴人決定等語
          ，認未施詐術，並聲請傳喚證人戊○○以資證明確係告訴人主動要稿等情
          ，按告訴人主動要稿否與告訴人施用詐術應屬無涉，換言之，縱係告訴人
          主動要稿，然被告於要稿之過程中利用機會施用詐術，亦構成詐欺罪，並
          無解於詐欺之犯行，另被告辯稱此係對價之關係，無詐欺可言，按被告與
          告訴人間固係兩造契約當事人，其間之交易本具對價關係，但被告故意以
          抄襲之著作矇騙告訴人，已然違反民事契約，但其詐欺之犯行並不因其違
          反民事契約而得卸免。至被告以告訴人亦因販賣該二本著作而獲利並無損
          失，且至目前為止市面上仍有出售一節，按告訴人因耕林出版社告知抄襲
          後，隨即通知書商下架回收，此有通知函影本附卷可參，至書商是否配合
          回收，因無強制力，至今市面上能否購得，亦無所知，業據告訴人公司代
          表人丁○○陳述甚詳，而告訴人是否因該二本書獲利？均不礙被告施用詐
          術，使告訴人公司陷於錯誤交付財物之事實，是被告以上情置辯，均無理
          由。
     （三）綜上，被告所辯，顯係事後圖卸之詞，無足憑信，其犯行已堪認定，應
           予依法論科。
二、核被告所為，係犯刑法第三百三十九條第一項詐欺取財罪。其先後二次詐欺犯行
    ，時間緊接，所犯係構成要件相同之罪名，顯係基於概括犯意反覆為之，應依連
    續犯規定論以一罪，並加重其刑，雖公訴人漏未論以連續犯，但犯罪事實既已載
    明，本為起訴效力所及，本院自應一併審酌。爰審酌被告詐欺所得金額，及犯後
    飾詞否認犯行，顯無悔意，及其犯罪之目的、動機、手段等一切情狀，量處如主
    文所示之刑，並諭知易科罰金之折算標準。
據上論斷，應依刑事訴訟法第二百九十九條第一項前段，刑法第五十六條、第三百三
十九條第一項、第四十一條第一項前段，罰金罰鍰提高標準條例第一條前段、第二條
，判決如主文。
本案經檢察官黃兆揚到庭執行職務
中       華      民      國         九十二年      三月       二十七日
                                      臺灣臺北地方法院刑事第六庭
                                          法  官  劉嶽承
右正本證明與原本無異。
如不服本判決，應於判決送達後十日內向本院提出上訴狀(應抄附繕本)。告訴人
或被害人如對於本判決不服者，應具備理由請求檢察官上訴，其上訴期間之計算
係以檢察官收受判決正本之日期為準。
                                          書記官  張耀鴻
中      華       民      國         九十二年       三月      二十七日
附錄法條
中華民國刑法第三百三十九條
 (普通詐欺罪)
意圖為自己或第三人不法之所有，以詐術使人將本人或第三人之物交付者，處五年以
下有期徒刑、拘役或科或併科一千元以下罰金。
以前項方法得財產上不法之利益或使第三人得之者，亦同。
前二項之未遂犯罰之。


司法院資訊處製作；財團法人民間司法改革基金會備份。
